臺灣臺中地方法院民事判決　　96年度簡上字第128號
上訴人　　　丁○○
訴訟代理人　胡昇寶　律師
複代理人　　庚○○
被上訴人　　戊○○
　　　　　　　　　　　號
訴訟代理人　己○○　　同上
　　　　　　洪崇欽　律師
複代理人　　楊俊彥　律師
被上訴人　　丙○○
　　　　　　　　　　　1
訴訟代理人　辛○○
　　　　　　洪崇欽　律師
複代理人　　楊俊彥　律師
上當事人間請求返還停車位事件，上訴人對於中華民國96年4月
11日本院豐原簡易庭95年度豐簡字第758號第一審判決提起上訴
，本院於96年10月5日言詞辯論終結，判決如下：
    主    文
上訴駁回。
第二審訴訟費用新臺幣陸仟肆佰伍拾元由上訴人負擔。
    事    實
壹、兩造之聲明：
  一、上訴人：(一)原判決廢棄。(二)上廢棄部分，被上訴人戊○○
      應將台中縣潭子鄉○○路○段11號新中元年大樓地下二層
      編號51號之停車位返還上訴人。被上訴人丙○○應將新中
      元年大樓地下二層編號147號之停車位返還上訴人。(三)訴
      訟費用由被上訴人負擔。
  二、被上訴人：(一)駁回上訴人之上訴。(二)第一、二審訴訟費用
      由上訴人負擔。
貳、上訴人起訴主張：其係「新中元年」公寓大廈地下二層第51
    、147號停車位之使用權人，並取得新中元年停車位證明書
    ，原本將前述停車位提供訴外人即上訴人之小姑林秀嬌使用
    ，林秀嬌在新中元年之住處被法院拍賣後，上訴人於民國94
    年11月間返回新中元年欲出售該停車位之使用權時，竟發現
    該2個停車位竟分別遭被上訴人2人占用，經上訴人通知被上
    訴人返還，被上訴人竟不予置理，爰本於上開車位之使用權
    ，請求判決如原審聲明所示。
參、被上訴人戊○○以：其於93年6月17日向訴外人乙○○買受
    新中元年公寓大廈門牌號碼台中縣潭子鄉○○路○段11號22
    樓之4之房屋（臺中縣潭子鄉○○○段第5874建號），同時
    買受B2－51號停車位等語資為抗辯。被上訴人丙○○以：新
    偕中建設股份有限公司（下稱新偕中公司）於83年12月31日
    將「新中元年」之第5877建號建物出賣給訴外人林秀嬌，新
    中元年之共用部分另編為第5894建號，對應於林秀嬌第5877
    建號建物之共用部分為第5894建號應有部分為28/10,000，
    其後林秀嬌於84年3月間另行購買一個車位，新偕中公司即
    另將第5894建號之應有部分14/10,000移轉登記給林秀嬌，
    移轉登記完成後，對應於林秀嬌第5877號建物之共用部分（
    第5894建號）應有部分增加為42/10,000。嗣第5877建號經
    強制執行拍賣，由黎亞鑫、乙○○標得，黎、吳二人又將第
    5877建號及停車位出賣給被上訴人丙○○並完成所有權移轉
    登記，第147號停車位確為被上訴人丙○○所有；上訴人所
    提出停車位證明書是否真正，尚有疑義，縱該證明書為真正
    ，由於並非被上訴人所出具，對被上訴人自不生效力，且該
    證明書僅具債權效力，不能對抗被上訴人丙○○之所有權等
    語，資為抗辯。（上訴人起訴請求被上訴人丙○○將新中元
    年公寓大廈地下二層編號147之停車位返還上訴人，被上訴
    人戊○○將同大廈地下二層編號51之停車位返還上訴人，原
    審判決駁回上訴人之訴，上訴人就原審判決全部上訴）。
肆、經查：
  一、按當事人就其主張之爭點，經依民事訴訟法第270-1條第1
      項第3款為協議者，應受其拘束。但經兩造同意變更，或
      因不可歸責於當事人之事由或依其他情形協議顯失公平者
      ，不在此限，同條第3項定有明文。本件後述兩造所不爭
      之事實業經兩造於準備程序中協議確認，依上開規定，被
      上訴人即應受拘束，被上訴人之複代理人於言詞辯論程序
      就下述肆、二之(三)所記載之事實再為爭執，且未就有何不
      可歸責之事由，及協議顯失公平情事舉證證明之，自非可
      採。
  二、以下之事實為兩造所不爭，本院採為判決之基礎：
    (一)新偕中公司以新中元年之5戶房屋抵償其對訴外人甲○○
      之工程款債務，其中2戶登記為甲○○之妻林秀嬌所有，
      即：(1)台中縣潭子鄉○○○段第5874建號建物，門牌號碼
      台中縣潭子鄉○○路○段11號22樓之4、(2)同段地第5877建
      號建物，門牌號碼台中縣潭子鄉○○路○段11號22樓之1。
      其餘3戶則分別登記為上訴人（同地段第5828建號建物）、
      訴外人黃春凡、楊加添。
    (二)新偕中公司於83年12月31日將第5874建號、第5877建號建
      物移轉登記為林秀嬌所有，對應於前開建物之共用部分（
      第5894建號）之應有部分分別為29/10,000、28/10,000。
      另新偕中公司將第5828建號建物移轉登記為上訴人所有，
      對應於上訴人建物之共用部分（第5894建號）之應有部分
      為29/10,000。
    (三)新偕中公司另以「新中元年」之3個車位抵償甲○○之債
      務，其車位移轉登記之方式為在84年3月21日將第5894建
      號之應有部分14/10,000移轉登記於上訴人（經移轉登記
      後上訴人第5894建號之應有部分增為43/10,000）、28/10
      ,000 移轉登記於林秀嬌（經移轉登記後林秀嬌第5894建
      號之應有部分，對應於第5877建號之部分增為42/10,000
      、對應於第5874建號部分增為43/10,000）。惟該3個停車
      位由甲○○洽請新偕中公司開立第51、147、148號車位使
      用證明書與上訴人，其中第148號停車位已由上訴人交新
      中元年管理委員會抵付管理費。
    (四)第5874、5877建號建物（共用部分為第5894建號應有部分
      分別43/10,000、42/10,000）經本院民事執行處92年度執
      字第45422號強制執行拍賣，由訴外人黎亞鑫、乙○○得
      標，並於93年2月27日取得權利移轉證書。
    (五)黎亞鑫、乙○○於93年6月17日將第5874建號建物及編號5
      1號停車位出賣給被上訴人戊○○；於94年9月21日將第58
      77建號建物及編號147號停車位出賣給被上訴人丙○○，
      並已辦妥所有權移轉登記。
  三、上訴人主張其有第51號、第147號停車位之使用權，係以
      其仍執有新偕中公司所發之停車位證明書為據；而被上訴
      人主張有該2車位之使用權，係以其等業已輾轉買受原登
      記於林秀嬌名下（附隨於第5871、5877號建物）第5894
      建號之應有部分。則所應審究者，為該2個車位應隨第589
      4建號之應有部分而移轉？或得依其他方式移轉？按公寓
      大廈之停車位設置於公寓大廈之「共用部分」（公寓大廈
      管理條例第3條第4款），公寓大廈區分所有人向建商買受
      停車位，核其性質，係全體區分所有人（含建商本身）間
      各別透過與建商訂立買賣停車位契約之方式，達成「共用
      部分」供特定區分所有人使用之專用約定（公寓大廈管理
      條例第3條第5款），全體區分所有權人間，自應受此項專
      用約定之拘束。
  四、新偕中公司於本件新中元年建成之初，即將停車位之使用
      權獨立處分，並以第5894建號應有部分14/10,000之形式
      移轉登記於買受車位之各區分所有人，此觀之下述各點自
      明：
    (一)證人甲○○接受新偕中公司以新中元年之建物抵債後，新
      偕中公司即將第5874建號（含第5894建號之應有部分29/1
      0,000）、第5877建號（含第5894建號之應有部分28/10,0
      00）移轉登記於甲○○所指定之林秀嬌，並將第5828建號
      （含第5894建號之應有部分29/10,000）移轉登記於甲○○所指定之上訴人。而甲○○取得建物後，要求新偕中公
      司再以車位抵債，新偕中公司旋再於84年3月21以每個車
      位第5894建號應有部分14/10,000之形式移轉登記於林秀
      嬌及上訴人（詳肆、二之(一)、(二)、(三)）所載）。
    (二)證人甲○○於本院證稱：「……是因為（新偕中公司之負
      責人）梁柏薰無法付我工程款，以房子抵工程款，我登記
      在我太太林秀嬌名下2戶、上訴人1間……」、「（新偕中
      公司）本來只有房屋給我抵債，後來我說沒有車位不行，
      我爭取後給我4個車位」等語（本院卷第107頁），亦與林
      秀嬌及上訴人係分2次取得第5894建號之應有部分之過程
      相符。
    (三)再依卷附84年3月21日之建築改良物買賣所有權移轉契約
      書「聲請登記以外約定事項」欄之記載（本院卷第80頁）
      ，該次第5894建號應有部分之移轉登記，係「本契約只移
      轉車位持分部分」。
  五、解釋意思表示，應探求當事人之真意，不得拘泥於所用之
      辭句。上訴人所提出之新中元年停車位證明書記載：「停
      車位編號：如附圖所示地下二層147、148、51號」、「約
      定事項：一、停車位之使用權，依本使用書記載之使用權
      人為準」等語，雖稱停車位之使用權依停車位證明書之記
      載為準；證人甲○○於本院亦證稱：「……，我有欠上訴
      人400,000元，所以我同意將3個車位給上訴人，車位由他
      處理，但是至於不動產如何登記，我不清楚」、「是新偕
      中的人說車位持分在林秀嬌名下好不好，我跟她說車位如
      果可以賣如何處理，她說如果車位要賣根據使用證明書」
      等語，亦稱停車位之權屬、處分應依使用證明書之記載。
      惟停車位之使用權既經由全體區分所有權人就共用部分為
      專用之約定而產生，自與共用部分之應有部分有不可分離
      之關係，且類似之車位交易型態，全體區分所有人自係基
      於停車位使用權人取得較多之應有部分而同意專用車位，
      新偕中公司於本件新中元年建成之初，既將停車位之使用
      權獨立處分，並以共用部分應有部分14/10,000之形式移
      轉登記於各買受車位之區分所有人，依參與締結車位專用
      約定全體區分所有人之真意，應認全體區分所有人已約定
      停車位之使用權應隨相對應之共用部分應有部分存在、移
      轉，否則不免產生僅有停車位使用權而無共用部分之應有
      部分之現象；上開新中元年停車位證明書之記載，及新偕
      中公司人員對證人甲○○之說明，均難認係全體區分所有
      人關於停車位專用之約定之內容。
  六、新偕中公司將第5828建號建物移轉登記於上訴人，對應於
      上訴人建物之共用部分第5894建號之應有部分為29/10,00
       0。其後新偕中公司於又84年3月21日將第5894建號之應有
      部分14/10,000移轉登記於上訴人（經移轉登記後上訴人第
      5894建號之應有部分增為43/10,000），雖甲○○洽請新偕
      中公司開立第51、147、148號車位使用證明書與上訴人，
      惟依上述，上訴人依專用約定之內容，僅取得一個停車位
      之使用權，且上訴人管領之第148號停車位已交新中元年
      管理委員會抵付管理費，難認上訴人尚有其他停車位使用
      權可供主張，其依停車位使用權請求被上訴人分別將第14
      7、51號停車位返還上訴人，即屬無據，原審因而為上訴
      人敗訴之判決，經核於法並無不合，上訴意旨求予廢棄改
      判，為無理由，應駁回其上訴。
  七、兩造其餘所提之攻擊或防禦方法，與本院上開判斷結果
      無涉無違，爰不再逐一審酌。
  八、本件訴訟費用計上訴人所繳納之第二審之裁判費6,450元
      ，由敗訴之上訴人負擔。
伍、據上論結，本件上訴為無理由，依民事訴訟法第436條之1
    第3項、第449條第1項、第78條，判決如主文。
中　　華　　民　　國　　96　　年　　10　　月　　19　　日
                  民事第二庭    審判長法  官　許秀芬
                                      法  官　周靜秀
                                      法  官　王  銘
上正本證明與原本無異。
本判決不得上訴。
中　　華　　民　　國　　96　　年　　10　　月　　19　　日
                                      書記官
